【裁判字號】    99,訴,1315
【裁判日期】    991130
【裁判案由】    清償債務
【裁判全文】
臺灣士林地方法院民事判決      九十九年度訴字第一三一五號
原      告    彰化商業銀行股份有限公司
法定代理人    陳淮舟
訴訟代理人    嚴拱明
被      告    捷統工程顧問股份有限公司
兼法定代理人  黃博
被      告    羅安娜
上列當事人間請求清償債務事件，本院於民國九十九年十一月十
八日言詞辯論終結，判決如下：
    主  文
被告應連帶給付原告新臺幣貳佰萬柒仟伍佰柒拾元及自民國九
十九年六月二十八日起至清償日止，按週年利率百分之四點九計
算之利息，暨逾期在六個月以內者，按上開利率百分之十，逾期
超過六個月者，按上開利率百分之二十計算之違約金。
被告應連帶給付原告新臺幣貳佰肆拾萬元及自民國九十九年七月
十一日起至清償日止，按週年利率百分之四點六計算之利息，暨
逾期在六個月以內者，按上開利率百分之十，逾期超過六個月者
，按上開利率百分之二十計算之違約金。
訴訟費用新臺幣肆萬肆仟陸佰伍拾玖元由被告連帶負擔。
本判決第一項於原告以新臺幣陸拾柒萬元為被告供擔保後，得假
執行。
本判決第二項於原告以新臺幣捌拾萬元為被告供擔保後，得假執
行。
    事實及理由
甲、程序方面：
    被告經合法通知，未於言詞辯論期日到場，核無民事訴訟法
    第三百八十六條各款所列情形，爰依原告聲請，由其一造辯
    論而為判決。
乙、實體方面：
一、原告起訴主張：被告捷統工程顧問股份有限公司（下稱捷統
    公司）於民國九十九年一月七日邀被告黃博、羅安娜為連
    帶保證人，與原告簽訂保證書及授信約定書，約定就捷統公
    司現在（包括過去所負，現在尚未清償）及將來對於原告所
    負之一切債務，以本金新臺幣（下同）一千萬元為限額，及
    其利息、遲延利息、違約金、損害賠償暨其他從屬於主債務
    之負擔，願與主債務人即被告捷統公司負連帶清償之責。嗣
    被告捷統公司於同年月八日向原告借款三百萬元，約定借款
    期間自同日起至一百零二年一月八日止，自借款日起，以一
    個月為一期，共分三十六期，按期於當月八日平均攤還本息
    ，利息自借款日起，依原告訂定之基準利率加週年利率百分
    之二‧二五按月計付，如原告調整基準利率時，同意自調整
    日起改按原告當時牌告之基準利率機動調整；另於九十九年
    三月十一日向原告借款三百萬元，借款期間自同日起至同年
    九月十一日止，利息自借款日起，依原告訂定之基準利率加
    週年利率百分之一‧九五按月計付，如原告調整基準利率時
    ，同意自調整日起改按原告當時牌告之基準利率機動調整，
    前開二筆借款並均約定如未按期攤還本金或繳納利息時，除
    按約定利率給付遲延利息外，逾期在六個月以內者，按上開
    利率百分之十，逾期超過六個月者，按上開利率百分之二十
    加付違約金，且借款人如有任何一宗債務未依約清償，或經
    票據交換所公告拒絕往來時，即喪失期限利益，視為全部到
    期。詎被告捷統公司未依約繳納本息，並於九十九年六月二
    十五日開始退票，且於同年七月九日經臺灣票據交換所公告
    為拒絕往來戶，經原告於同年六月二十八日就被告捷統公司
    設於原告之活期設質帳戶一百二十萬二千零九十四元、活期
    帳戶六千六百六十二元、支票存款帳戶九千九百零四元，合
    計一百二十一萬八千六百六十元行使抵銷權，經抵充利息一
    萬七千三百二十三元、本金一百二十萬一千三百三十七元，
    被告捷統公司尚積欠本金四百四十萬七千五百七十三元，及
    其中二百萬七千五百七十三元部分自九十九年六月二十八日
    起至清償日止，按週年利率百分之四‧九計算之利息，暨逾
    期在六個月以內者，按上開利率百分之十，逾期超過六個月
    者，按上開利率百分之二十計算之違約金；另二百四十萬元
    部分自同年七月十一日起至清償日止，按週年利率百分之四
    ‧六計算之利息，暨逾期在六個月以內者，按上開利率百分
    之十，逾期超過六個月者，按上開利率百分之二十計算之違
    約金迄未清償，迭經催討無效。為此，依消費借貸及連帶保
    證之法律關係，訴請被告連帶給付等語。並聲明：(一)如主文
    第一項、第二項所示；(二)願供擔保，請准宣告假執行。
二、被告未於言詞辯論期日到場，據其前於收受支付命令異議時
    提出之書狀則以：被告捷統公司設於原告之帳戶餘額及被告
    羅安娜存放於玉山銀行之存款，業經原告逕行提領抵償，請
    原告另行計算被告實際應清償金額等語，資為抗辯。並聲明
    求為判決駁回原告之訴。
三、原告主張之事實，業據提出與所述相符之保證書、授信約定
    書、借據、本票、交易會計分錄清單、企業貸放登錄單、放
    款帳戶資料查詢表、往來明細查詢、放款基準利率查詢表、
    內湖西湖郵局第五八五號存證信函、抵銷函、臺灣地區各縣
    市票據交換所公告金融業支票存款拒絕往來戶名冊等件為證
    。被告固於前揭情詞置辯。惟原告經抵銷被告捷統公司設於
    原告帳戶存款後，被告捷統公司尚積欠如主文第一項、第二
    項所示之本金、利息及違約金，已詳如前述。至原告雖曾就
    被告羅安娜存放於玉山銀行之存款，向本院民事執行處聲請
    假扣押強制執行，然業經玉山銀行以被告羅安娜現無任何債
    權存在，無從扣押為由提出異議，亦有原告提出之本院九十
    九年八月五日士院景九十九司執全春字第四四八號通知在卷
    可佐，足見被告前開所辯，不足採信。是原告前開主張，自
    堪信為真實。
四、按消費借貸之借用人應於約定期限內，返還與所借用物種類
    、品質、數量相同之物，民法第四百七十八條前段定有明文
    ；又所謂連帶保證，係指保證人與主債務人就債務之履行，
    對於債權人各負全部給付之責任者而言，是連帶保證債務之
    債權人得同時或先後向保證人為全部給付之請求（最高法院
    四十五年臺上字第一四二六號判例、七十七年度臺上字第一
    七七二號判決意旨參照）。被告捷統公司積欠原告上揭本金
    、利息、違約金，業如前述，揆諸前揭規定及說明，自應由
    被告捷統公司與連帶保證人即被告黃博、羅安娜負連帶清
    償責任。從而，原告本於消費借貸及連帶保證之法律關係，
    請求被告連帶給付如主文第一項、第二項所示之本金、利息
    及違約金，為有理由，應予准許。
五、本件依職權確定訴訟費用額為四萬四千六百五十九元（第一
    審裁判費），應由被告連帶負擔。
六、原告陳明願供擔保，聲請宣告假執行，經核無不合，爰酌定
    相當擔保金額予以准許。
七、據上論結，原告之訴為有理由。依民事訴訟法第三百八十五
    條第一項前段、第八十五條第二項、第三百九十條第二項，
    判決如主文。
中    華    民    國    99    年    11    月    30    日
                          臺灣士林地方法院民事第三庭
                              法      官  孫萍萍
以上正本證明與原本無異。
如對本判決上訴，應於判決送達後二十日內向本院提出上訴狀。
中    華    民    國    99    年    11    月    30    日
                              書  記  官  周玉惠

司法院資訊處製作；財團法人民間司法改革基金會備份。
